Inventaris van het digitaal duplicaat van de Collectie Brodhead
Nationaal Archief, Den Haag
Digitaal Duplicaat Collectie Brodhead
Brodhead
archiefvorming: 1613-1677
oudste stuk - jongste stuk: 1631-1781
1324
25 inventarisnummer(s);
Normale geschreven en getypte documenten, geen bijzondere handschriften
Nationaal Archief
Brodhead, John Romeyn
De collectie Brodhead bestaat uit ondertekende brieven en documenten van marine/admiraliteits commandanten, stadhouders en bestuurders betreffende administratieve aangelegenheden gerelateerd aan de oorlogen van de Republiek met Spanje, Frankrijk en Engeland, afkomstig uit de archieven van de Admiraliteiten van Zeeland, Rotterdam en Amsterdam.
Archiefvorming
Geschiedenis van de archiefvormer
John Romeyn Brodhead (1814-1873) was een historisch onderzoeker en verzamelaar die door de gouverneur van New York, William Seward, was benoemd om transcripties van documenten te verzamelen over de vroegste geschiedenis van de staat New York. Die documenten kwamen uit verschillende Nederlandse, Engelse en Franse archieven. De bewerkte transcripties werden door de staat gepubliceerd onder de titel Documents relevative to the colonial history of New York: procured in Holland, England and France (15 vols, 1853-1883). Brodhead was daarnaast de auteur van History of the state of New York (2 vols. 1853-1871).
Geschiedenis van het archiefbeheer
De collectie Brodhead bestaat uit ondertekende brieven en documenten van marine/admiraliteits commandanten, stadhouders en bestuurders betreffende administratieve aangelegenheden gerelateerd aan de oorlogen van de Republiek met Spanje, Frankrijk en Engeland, afkomstig uit de archieven van de Admiraliteiten van Zeeland, Rotterdam en Amsterdam (1613-1677, 1781). De collectie bestaat uit 25 van dergelijke brieven.
Brodhead kocht deze documenten vermoedelijk na de brand op 28 januari 1844 in het gebouw van het Ministerie van Marine in Den Haag, waar op dat moment zich de archieven van de Admiraliteiten bevonden. De deels al door de brand beschadigde archiefstukken werden uit de ramen van het brandende gebouw gegooid en raakten op die manier verspreid door de stad. Slechts een deel van het archief werd veiliggesteld en werd uiteindelijk overgedragen aan het toenmalige Algemeen Rijksarchief. Andere delen van het archief kwam in handen van particuliere verzamelaars.
Aanwijzingen voor de gebruiker
Openbaarheidsbeperkingen
Volledig openbaar.
Materiële beperkingen
Het archief kent geen beperkingen voor het raadplegen van stukken als gevolg van slechte materiële staat.
Aanvraaginstructie
Openbare archiefstukken kunnen online worden aangevraagd en gereserveerd. U kunt dit ook via de terminals in de studiezaal van het Nationaal Archief doen. Om te kunnen reserveren dient u de volgende stappen te volgen:
Creëer een account of log in.
Selecteer in de archiefinventaris een archiefstuk.
Klik op ‘Reserveer’ en kies een tijdstip van inzage.
Verwant materiaal
Beschikbaarheid van kopieën
Inventarisnummers van dit archief zijn niet in kopievorm beschikbaar
Verwante archieven
Admiraliteitsarchieven
Beschrijving van de series en archiefbestanddelen
- Ondertekende brieven en documenten van commandanten van de Admiraliteiten, stadhouders, diplomaten en bestuurders betreffende administratieve aangelegenheden gerelateerd aan de oorlogen van de Republiek met Spanje, Frankrijk en Engeland, afkomstig uit de archieven van de Admiraliteiten van Zeeland, Rotterdam en Amsterdam (1613-1677, 1781) 25 stukken, 1-25; 25
  - Johan van Oldenbarnevelt, landsadvocaat, Den Haag, aan onbekende admiraliteit: verzoek om Pieter Willemszn Jager een functie te bezorgen, als er een vacature ontstaat, vanwege de redenen zoals genoemd in Jagers verzoekschrift. 9 mei 1613, 1
  - Johan van Oldenbarnevelt, landsadvocaat, Den Haag, aan de Admiraliteit van Rotterdam: Brief betreffende het uitzenden van kapitein Vinck met een goed uitgerust oorlogsschip vervoerende brieven van Johan van der Veeken.6 augustus 1613, 2
  - Maurits, prins van Oranje, graaf van Nassau, Markies van Veere en Vlissingen aan de Admiraliteit van Zeeland: verzoek om de Franse ambassadeur d’Espesses, die terugkeert naar Frankrijk, met een oorlogsschip naar Calais te vervoeren vanwege bewezen diensten voor de Republiek.25 december 1624, 3
  - Johan Evertsen, vanaf het schip [onleesbaar] naar onbekende Admiraliteit: [inhoud onleesbaar].30 mei 1629, 4
  - Admiraal Johan Evertsen, vanaf het schip Vlissingen, voor anker bij de rede van Duins, aan de Admiraliteit van Zeeland: brief betreffende de aankondiging van de Engelse admiraal John Pennington dat de Engelse koning de Spaanse schepen bevolen heeft te verstrekken, met verzoek om branders en oorlogsschepen te sturen.2 oktober 1639, 5
  - Brief van Maarten Harpertszoon Tromp vanaf het schip Amelia voor Grevelingen, aan de Admiraliteit van Zeeland: verzoek tot het sturen van veertig bossen geteerd touw voor het schoonbranden van de schepen om te verdelen over de schepen, met een rapport over de voortgang in de strijd met de Fransen.19 juni 1644, 6
  - Joan Braemse en Cornelis de Witte vanuit fort Lillo (ten noorden van Antwerpen), aan de Admiraliteit van Zeeland: bericht dat schipper Harmen Barentsen Haaechman uit Amsterdam geen verklaring had voor de vier grote kwartelen siroop, bestemd voor de vijand, en daarom belast werd.9 juli 1644, 7
  - Cornelis de Witt vanaf een oorlogsschip bij Zwemershouck aan de Admiraliteit van Zeeland: brief bijgevoegd bij een lijst van alle schepen en goederen die het schip gepasseerd hebben in de afgelopen twee weken tijdens de blokkade van de Vlaamse kust.8 juni 1645, 8
  - Maarten Harpertszoon Tromp vanaf het schip Amilia, aan onbekende admiraliteit: verzoek om oorlogsschepen te sturen, om de opening van handel naar Vlaanderen te voorkomen, als gevolg van de verovering van Bourbourg door de Fransen.5 augustus 1645, 9
  - Stadhouder Willem II, prins van Oranje, Den Haag, aan de Admiraliteit van Zeeland: verzoek om De Begrij, de Franse ambassadeur in Polen, met een oorlogsschip naar Frankrijk te vervoeren na zijn aankomst in Zeeland.27 december 1649, 10
  - Michiel de Ruyter vanaf het schip De Neptunis: resolutie van de commandeur en scheepsraad om de vloot van admiraal George Ayscue aan te vallen gedurende de terugtocht van deze vloot naar Plymouth voor reparaties, aangezien zij dit niet verwachten en zij nog geen assistentie hebben kunnen krijgen na de zeeslag bij Plymouth twee dagen eerder. 28 augustus 1652, 11
  - Admiraal Witte Corneliszoon de With, vanaf het schip Prinses Longsou, aan de Admiraliteit van Zeeland: verzoek om de mannen die zijn teruggezonden met kapitein Jan Pouwels, omdat zij niet in staat zijn om te dienen in het squadron van vice-commandant de Ruyter, te voorzien van proviand op de plek waar zij uitzeilden.4 oktober 1652, 12
  - Admiraal Johan Evertsen, vanaf het schip Holland bij Blankenbergen, aan de Admiraliteit van Zeeland: verzoek om extra matrozen met zijn zoon kapitein Cornelis Evertsen junior mee te sturen om het aantal matrozen op het schip van kapitein Adriaen Bancker aan te vullen.5 december 1652, 13
  - Admiraal Witte Corneliszn de With, vanaf het schip Leeuwarden bij Schoonevelt, aan de Admiraliteit van Zeeland: verzoek om nieuwe aanvoer van water met Jan van Ackers galjoot.26 april 1653, 14
  - Johan de Witt, raadspensionaris, Den Haag, [aan de Admiraliteit van Zeeland]: brief ter begeleiding van de resolutie van de Staten Generaal betreffende het inzetten van de vloot van Cornelis Evertsen.5 september 1658, 15
  - Johan de Witt, raadspensionaris, Den Haag, aan onbekende admiraliteit: verzoek om informatie over de locaties van de oorlogsschepen en de gevraagde samenkomst in Terschelling, zoals uiteengezet in de resolutie van 4 september 1658. 9 september 1658, 16
  - Aert van Nes, vanaf het schip Prinses Louise, bij Praia do Pontal, aan de Admiraliteit van Rotterdam: verslag van de reis van schip varende met kapitein de Liefde van 27 juli naar Pontal via Cadiz, Portugal, waar zij vice-admiraal Michiel de Ruyter en acht schepen ontmoetten.21 augustus 1661, 17
  - Egbert Meeusz Cortenaer vanaf het schip Prins Maurits, aan de Admiraliteit van Rotterdam: verslag van de reis van het schip naar Falmouth, kruisende met kapitein Mangelaers schip en opgehouden door vele stormen, met verzoek om proviand.27 september 1661, 18
  - Johan Maurits, prins van Nassau-Siegen, Kleef, aan de Admiraliteit van Rotterdam: aanbevelingsbrief op verzoek van schipper Lammerts, gearresteerd in Rotterdam omdat hij bepaalde goederen niet heeft aangegeven.1 juli 1664, 19
  - Godefroi, graaf d’Estrades [Franse ambassadeur] aan de Staten Generaal: verzoek om het schip La Margueriette vrij te geven, dat met goederen uit Schotland veroverd is op zee en al lange tijd is vastgehouden in de haven van Rotterdam, omdat dit ingaat tegen de regels over vrije handel [brief in het Frans].18 juni 1665, 20
  - Jan de Lieffde, vanaf het schip Groot Hollandia in Bommershooft nabij Bergen, Noorwegen, aan [Admiraliteit van Rotterdam?]: verslag van een vergadering met de gedeputeerden van de Staten-Generaal over het begeleiden van schepen van de VOC en andere Nederlandse schepen na het treffen met de Engelsen, en de aanvoer van water, bier en voedsel.29 augustus 1665, 21
  - Michiel van Gogh, Nederlandse ambassadeur in Engeland, Oxford, aan de Admiraliteit [van Zeeland]: brief betreffende de gevangenneming en het opsluiten van Andries de Mister en Jan Roeloffs, aan wie het is toegestaan om bij van Gogh te verblijven op zijn voorspraak.19 oktober 1665, 22
  - [Willem III], prins van Oranje, gekwartierd tot Alphen, aan de Admiraliteit van Zeeland: verzoek om genoemde goederen van de Groothertog van Toscane aan boord van het schip de Constantinopel van schipper Steven Dring, varende van Londen naar Livorno en aangehouden in Vlissingen, vrij te geven.10 februari 1673, 23
  - Jan van Nes vanaf het Nieuwe Diep, Texel, aan onbekende admiraliteit: verslag van zijn reis en verzoek om nieuwe orders, met bericht over de stand van de bemanning en de afwezigheid van de kapiteins Pieter van de L[onleesbaar] en C. van der Hoeve.[8] juni 1677, 24
  - Stadhouder Willem V, prins van Oranje, aan de Admiraliteit van Amsterdam: brief ter ondersteuning van het verzoek van Johan Christoff Munsterman, in dienst van vice admiraal Zoutman, die zijn linkerarm verloor tijdens de zeeslag op 5 augustus, om hem een zilveren dukaat per week te betalen als compensatie gedurende zijn leven in plaats van de toegezegde driehonderdvijftig gulden.17 november 1781, 25